【裁判字號】    94,上訴,4189
【裁判日期】    950815
【裁判案由】    毒品危害防制條例等
【裁判全文】
臺灣高等法院刑事判決                94年度上訴字第4189號
上  訴  人  台灣士林地方法院檢察署檢察官
上  訴  人  乙○○
即  被  告
選任辯護人  馮志剛律師
上列上訴人等因被告違反毒品危害防制條例案件，不服台灣士林
地方法院94年度重訴字第4號，中華民國94年10月14日第一審判
決（起訴案號：台灣士林地方法院檢察署93年度偵字第10845號
），提起上訴，本院判決如下：
    主  文
原判決撤銷。
乙○○販賣第一級毒品，處無期徒刑，褫奪公權終身。
扣案之第一級毒品海洛因捌包，淨重肆貳伍點捌零公克沒收銷燬
之；上開毒品之外包裝、電子磅秤壹台、0000000000、00000000
00行動電話貳具、塑膠分裝袋參佰拾柒只、旅狐牌休閒鞋貳雙均
沒收。
    事  實
一、乙○○明知海洛因屬毒品危害防制條例第2條第2項第1款所
    稱之第一級毒品，且經我國行政院公告為甲項第四款之管制
    進出口物品，不得非法運輸，亦不得私運進口。竟意圖供己
    施用及販賣予他人圖利，並基於自大陸地區運輸及私運管制
    進口第一級毒品海洛因入境台灣地區之概括犯意，於民國93
    年9月9日借赴大陸廣東省旅遊名義出境，在廣東省東莞市，
    以人民幣23萬元代價（折合新台幣約95萬元）向姓名年籍不
    詳綽號「小李」之貴州籍成年女子購買第一級毒品海洛因50
    0公克後，先委請年籍不詳之人將旅狐牌休閒鞋之鞋底挖空
    （挖空處即鞋墊至鞋底之間），將第一級毒品海洛因約250
    公克置於分裝袋內，藏放於鞋墊下方之挖空處，再將鞋墊覆
    蓋在海洛因之上黏妥，然後先後於93年9月27日及同年10月
    15日，穿著藏置有第一級毒品海洛因之休閒鞋搭機入境台灣
    地區，分2次搭機運輸第一級毒品海洛因500公克自桃園中正
    國際機場入境。前開毒品除部分供自己施用外（所犯施用毒
    品犯行，業經原審另案判決確定），嗣至同年11月23日17時
    4分許，趙文佑以0000-000-000號行動電話與乙○○所使用
    之0000-000-000號行動電話聯絡，詢問運輸入境之第一級毒
    品海洛因之數量還剩多少，乙○○回稱約有400、500公克，
    可以110萬元（新台幣，以下同）出售，二人間即自斯時起
    迄同年月25日18時29分許，藉由前揭行動電話聯繫商談販賣
    海洛因之數量、價格、交易地點等事。因台灣高雄地方法院
    檢察署（下稱高雄地檢署）核發通訊監察書以監聽趙文佑之
    0000-000-000號行動電話及乙○○另使用之0000-000 -000
    號行動電話，截得彼等討論第一級毒品海洛因交易之通話內
    容，得知趙文佑於同月25日18時零1分許，擬出發前往乙○
    ○住處，遂由行政院海岸巡防署台南市機動查緝隊會同台北
    縣政府警察局土城分局，於同年11月25日下午前往乙○○位
    於台北市○○區○○路1段195巷1弄12號4樓住處附近埋伏，
    至同日18時29分許，趙文佑以行動電話通知乙○○已抵達，
    乙○○即下樓，至19時許，司法警察發現乙○○疑似交易完
    畢返回住處，即在其住處門口逕行逮捕乙○○，並進入乙○
    ○之房間，乙○○在司法警察尚未發覺其運輸、走私第一級
    毒品海洛因犯行前，即主動交出海洛因一大包，出示旅狐牌
    休閒鞋（雙腳尺寸各為7又2分之1、8又2分之1）及其內夾層
    ，並說明其如何以扣案休閒鞋挾帶毒品入境，司法警察嗣在
    乙○○房內執行搜索，合計在其房間內查獲第一級毒品海洛
    因8包（合計淨重425.8公克，空包裝重20.30公克，純度32.
    22，純質淨重137.19公克）、電子磅秤1台、0000000000、0
    000000000行動電話2具、塑膠分裝袋317只（起訴書誤繕為3
    51只）、旅狐牌休閒鞋1雙（雙腳尺寸各為7又2分之1、8又2
    分之1），及於94年5月3日原審審理時，乙○○之兄甲○○
    復依原審法官之命，提出乙○○所有亦供前述運輸走私毒品
    之用之旅狐牌休閒鞋1雙（尺寸為9號），而為原審命扣押在
    案。
二、案經台北縣政府警察局土城分局（下稱土城分局）及行政院
    海岸巡防署台南市機動查緝隊（下稱海巡署台南機動查緝隊
    ）報請台灣士林地方法院檢察署檢察官偵查起訴。
    理  由
一、訊之上訴人即被告乙○○對於伊於93年9月9日、10月11日二
    次赴大陸，分別於9月27日、10月15日返國，經警於93年11
    月25日下午七時許於伊前揭住處房內，搜得第一級毒品海洛
    因8包（合計淨重425.8公克，空包裝重20.30公克，純度32.
    22﹪，純質合計淨重137.19公克）、電子磅秤1台、旅狐牌
    休閒鞋1雙（雙腳尺寸各為7又2分之1、8又2分之1）、00000
    00000、0000000000行動電話2具及塑膠分裝袋317只等物之
    事實，雖不爭執，惟矢口否認有何販賣、運輸或走私毒品之
    犯行，辯稱：伊為施用毒品海洛因，乃以電話聯絡方式，以
    新台幣五十萬元之代價，向在大陸的「德國」購買海洛因約
    250公克，將之藏置在雙腳鞋底均已挖空尺寸9號之旅狐牌休
    閒鞋鞋底內，再覆蓋上鞋墊黏妥，嗣由「德國」之弟「阿榮
    」於93年9月底將該雙藏有海洛因之休閒鞋交伊，伊施用後
    ，認為「德國」所賣予之海洛因品質不好，向「德國」埋怨
    ，「德國」乃以新台幣50萬元之價格再度出售海洛因250公
    克，由「阿榮」於93年10月16日、17日間再度交伊一雙鞋底
    藏有海洛因扣案之旅狐牌休閒鞋（雙腳尺寸各為7又2 分之1
    、8又2分之1，93年11月25日被告主動提交司法警察而扣案
    之休閒鞋），但伊施用後仍認為品質不佳，要求退貨，遂與
    「阿榮」相約，由「阿榮」駕車前往取回海洛因，「阿榮」
    於93年11月25日19時許，電知已抵伊住處樓下附近，伊下樓
    見一部墨綠色之自用小客車，惟車上之人並非「阿榮」本人
    ，伊即離開返家。伊返抵家門口，掏出鑰匙打開鐵門，正擬
    進入，警察突自五樓樓梯跳下，壓住伊頸部帶入伊住處，並
    令伊交出槍及價值五百萬元之海洛因，因警察未表明身分，
    伊認係與「阿榮」勾串，欲搶劫伊海洛因之人，因伊住處內
    尚有伊母親及朋友呂也行、李國華二人，伊恐渠等遭受不利
    ，遂配合之，警察押伊進伊房間後，即大肆搜索其房間，且
    於搜索完畢後，才命伊簽自願受搜索同意書。嗣於93年11月
    26日經警移送台灣士林地方法院檢察署內勤檢察官偵查及原
    審羈押庭法官訊問時，伊因毒癮發作，急欲交保，認僅須承
    認即可交保，乃為不實之自白，伊無運輸、販賣或走私毒品
    之犯行，前述購得之海洛因均係為供自己施用，伊有資力足
    供購買毒品施用等語。惟查：
（一）本案係由土城分局、海巡署台南機動查緝隊於93年11月25
      日19時許逮捕、搜索被告住處，扣得第一級毒品海洛因8
      包（合計淨重425.8公克，空包裝重20.30公克，純度32.
      22﹪，純質合計淨重137.19公克）、電子磅秤1台、旅狐
      牌休閒鞋1雙、行動電話2具及塑膠分裝袋317只，因而查
      獲被告販賣、運輸及走私第一級毒品等犯行等節，有台北
      縣政府警察局土城分局刑事案件報告書、行政院海岸巡防
      署台南市機動查緝隊刑事案件移送書、解送人犯報告書、
      自願受搜索同意書、台北縣政府警察局土城分局通知、搜
      索扣押筆錄、扣押物品目錄表各1件及照片6張在卷可稽，
      而證人即海巡署台南機動查緝隊小隊長許清榮證稱：「在
      被告住處四樓樓梯間，大門前面的平台攔到被告，我們有
      跟他說明來意，並表明身分，我們跟被告說，我們有監控
      他一段時間，認為他有涉及毒品的狀況，所以被告請我們
      進去，被告自己從他房間櫃子裡拿出海洛因毒品後，我們
      有告知被告權利，被告也有於同意書上簽名，．．．我們
      搜索之後，在被告房間裡面床鋪旁邊的小桌子抽屜裡面搜
      出七小包海洛因．．．」等語（見原審卷（二）第14頁）
      、證人即承辦本案之土城分局刑事組小隊長廖武郎證稱：
      「我們有經過被告同意搜索後，給他簽搜索同意書，我們
      才執行搜索。．．．是在被告自動提出毒品後，還沒執行
      搜索前請被告所簽的，因為被告主動交出毒品，我們問他
      是否同意搜索，他表示同意」等語（見原審卷（一）第21
      6、225頁），本案司法警察搜索被告住處之依據，是依刑
      事訴訟法第13 1條之1之規定，已無疑義。又按搜索，經
      受搜索人出於自願性同意者，得不使用搜索票，但執行人
      員應出示證件，並將其同意之意旨記載於筆錄，刑事訴訟
      法第131條之1定有明文。依照前開規定，僅要求搜索必須
      出於受搜索人自願性同意，執行人員應出示證件，並將其
      同意之意旨記載於筆錄，至於自願性搜索同意書之簽署與
      否及是否應於執行搜索前為之，則法無明文。衡諸搜索具
      有時效性及急迫性，偵查蒐證具有高度之公益需求，執行
      搜索充滿危險性及未知性，自應賦予執行人員相當的彈性
      與空間，以因應具體情況。法既無明文要求必須於執行搜
      索前簽署自願受搜索同意書，即不得將該義務強加於執行
      人員身上，故依據自願性同意搜索而執行搜索之場合，實
      務上通常雖均簽有自願受搜索同意書，然僅須於執行搜索
      時，確實已取得受搜索人之同意即已足，至於自願性搜索
      同意書之簽署與否及簽署時間，無關閎旨。被告所辯：本
      案之自願受搜索同意書係於執行搜索完畢後始交由被告簽
      署，本件搜索應非合法云云，難謂有據。
（二）被告於93年11月26日警詢時供稱：「我於93年10月9日，
      從台灣赴中國大陸廣東省遊玩，認識一名女子，綽號小李
      （貴州人），我用23萬人民幣（折合新台幣約95萬元）向
      她購買500公克海洛因，後就把海洛因毒品，裝入我從台
      灣帶去之休閒鞋（底部挖空），分2次走私回來台灣，第1
      次是93年9月27日，第2次是93年10月15日」等語（詳見偵
      查卷一第16、17頁）。嗣經司法警察移送至檢察官偵查，
      於同日下午3時許內勤檢察官訊問時，仍供稱：「警察在
      內湖住處所搜索到之物都是我的，250公克海洛因2次帶回
      台灣，是在廣東東莞市綽號小李之貴州人買的，用23萬人
      民幣買500公克，把海洛因敲碎，放在分裝袋內，將分裝
      袋藏在鞋子底部，鞋子是我拿到大陸珠海市叫修皮鞋的人
      幫我挖空的，在鞋內鞋墊下挖空，海洛因放上去後再用膠
      帶黏著，鞋墊再蓋上去，500公克，分2次帶，大約在9月
      份時計畫帶回台灣」、「（問：買這麼多的海洛因是否有
      想要賣？）如果有人要買的話，我有想要賣，但我帶回台
      灣的海洛因成分不好，所以沒有賣出去」及「（問：1兩
      12跟1兩13是何意思？）1兩海洛因的價錢是12萬或是13萬
      」等語（詳見偵查卷一第46至51頁）。嗣經檢察官向原審
      聲請羈押後，被告於同日下午8時許在值班法官羈押庭訊
      問時，復陳稱：「（法官問：93年11月25日下午7點左右
      ，在臺北市○○區○○路一段195巷1弄12號4樓被警察查
      獲時，有扣到海洛因一大包等東西，這些東西是否就是你
      那2次帶回來的海洛因？）是的」、「（法官問：當時是
      否還扣到一雙休閒鞋，休閒鞋底部挖空，用此方式帶回海
      洛因？）是的」及「我買500克海洛因，分2次帶，是跟小
      李買的，每次帶回250公克，2次共買了23萬元的人民幣」
      、「文佑」打電話，一直要我賣給他，「文佑」是「德國
      」的弟弟等語，（詳見偵查卷一第99至102頁），是被告
      對於其運輸、販賣、走私毒品海洛因之犯行，迭於警詢、
      內勤檢察官偵查及羈押庭法官訊問時，均自白不諱，且前
      述警詢、內勤檢察官偵查及原審羈押庭法官訊問所為筆錄
      ，經原審當庭勘驗警詢錄影帶、檢察官訊問錄音光碟及原
      審羈押庭法官訊問錄音帶結果，被告當時所為之陳述，與
      警詢、偵查及原審訊問筆錄之記載並無不符，且均出於被
      告自由意思而為陳述（見原審卷（二）第150 頁、第151
      頁），其自白自堪採信。而0000-000-000號行動電話係被
      告所使用，亦據被告於警詢、原審偵審中供承無訛，被告
      以該行動電話自93年11月23日15時3分許起至同年月25日
      16時47分許止（譯文中稱B）與一男子所用之
      0000-000-000行動電話（譯文中稱A）多次通話，通話中
      一再商談出售海洛因之價格、數量等事宜，迄於93年11月
      25日18時01分37秒，「文佑」再度致電通知被告其將自基
      隆出發前往被告住處拿取海洛因，及至同日18時29分52秒
      ，「文佑」電知被告稱其已抵達被告住處附近等語（詳見
      偵查卷一第90頁至第94頁），且經原審當庭播放監聽錄音
      帶後，其中與被告通話之男子確為證人趙文佑，其確曾使
      用0000-000-000門號行動電話，已經證人趙文佑自承在案
      （見原審卷第52頁、第55頁）。又被告所用0000-000-000
      號NOKIA手機內之通訊錄，載有「阿榮」之電話號碼為000
      0-000-000號，業經原審勘驗無誤（見原審卷（一）第104
      頁），被告並供稱「德國」之弟「阿榮」之前係使用0000
      -000-000號這支行動電話，嗣改用0000-000-000號這一支
      行動電話（見原審卷（一）第127頁）。而該0000-000-00
      0號手機門號之租用人為趙文佑，有台灣大哥大股份有限
      公司94年6月14日法警09436728號函暨所檢附之雙向通聯
      資料查詢1件可據，且趙文佑之大哥名叫趙德國，人在大
      陸一情，已經證人趙文佑陳明在案（見原審卷（二）第50
      頁），並有法務部戶役政連結作業系統查詢資料1件在卷
      可查，足見本案司法警察所稱之「文佑」及被告所稱之「
      德國」弟弟「阿榮」均為趙文佑無訛。被告前揭自白中所
      供：「文佑」是「德國」的弟弟一語，亦屬真實。是前述
      電話通話內容核與被告前述自白中所供：其走私運輸毒品
      海洛因500公克入境，除供自己施用外，亦有意出售，並
      有一「文佑」男子打電話欲以新台幣一百萬元向其購買施
      用所餘四百多公克之海洛因，「文佑」是中間人，出售後
      被告可賺得新台幣約十幾萬元；「文佑」打電話來，一直
      要我賣給他，「文佑」是「德國」的弟弟等語，亦屬相符
      。綜上，堪信被告與趙文佑於前揭通話中，係在商量販賣
      第一級毒品海洛因，且已經就販賣之數量、價格等重要事
      項達成合意。從而，被告有販賣毒品圖利之主觀犯意，甚
      為顯然。雖趙文佑諉稱：伊不認識被告，0000-000-000號
      電話自申請後即借予友人賴利生使用，通訊監察譯文所載
      之通話內容係協助賴利生與被告聯繫，主要是洽談茶葉買
      賣之事，伊未曾見過被告，亦未曾幫被告處理過任何貨物
      之退貨或代為尋找買主云云（見原審卷（二）第54頁至第
      57頁）。其中趙文佑所稱：有關前述通話係為向被告購買
      茶葉而與被告通話一節，已經被告否認在卷，被告反供稱
      係在討論毒品海洛因等語（見原審卷（二）第55頁），且
      細譯前述電話通話內容，未見任何有關茶葉買賣之事，趙
      文佑此部分之證言，不足採信。另被告雖亦附和趙文佑之
      說詞，且指認93年11月23日至25日間通話之對象及93年11
      月25日傍晚到住處碰面、接觸之綽號「阿榮」之男子，即
      為賴利生，並非趙文佑云云。然查，賴利生已於93年11月
      24日死亡，有法務部戶役政連結作業系統之查詢資料1份
      可憑，賴利生何能再於11月25日再與被告通話、並囑咐在
      旁之趙文佑以電話轉告被告前述話語，及前往被告住處見
      面洽談交易，被告及趙文佑此部分之供述，核與事實不合
      ，均不足採。
（三）司法警察於93年11月25日19時許在被告住處扣得第一級毒
      品海洛因8包（合計淨重425.8公克）、電子磅秤1台、行
      動電話2具、塑膠分裝袋317只、旅狐牌休閒鞋1雙（雙腳
      尺寸各為7又2分之1、8又2分之1）。其中扣案之白粉8包
      ，經送法務部調查局鑑驗結果，確檢出第一級毒品海洛因
      成分，合計淨重425.8公克，空包裝重20.30公克，純度32
      .22 ﹪，純質合計淨重137.19公克，有該局93年12月28日
      調科壹字第040003686號鑑定通知書1份在卷足按，此與被
      告前揭自白中所供：有一「文佑」男子打電話欲以新台幣
      一百萬元向其購買施用所餘四百多公克之海洛因等語一致
      。上開在被告房內扣得之旅狐牌休閒鞋1雙，該雙鞋子之
      尺寸標示分別為7又2分之1、8又2分之1，經比對其大小確
      實不一，是2只不同鞋子，鞋內的鞋墊各1只，材質相當硬
      ，底部背面有黏著撕開的痕跡，鞋底完全挖空，只剩下鞋
      底的膠層，挖得非常乾淨俐落，右腳的左側鞋上有一些黏
      著劑的殘跡，業經本院及原審勘驗屬實（見原審卷（一）
      第128頁，本院95年2月21日勘驗筆錄及照片）。因扣案休
      閒鞋之左、右腳尺寸有異，被告且抗辯其鞋號非7又2分1
      及8又2分之1，原審乃諭請被告之兄甲○○提出被告平日
      所穿著之休閒鞋。甲○○於94年5月3日提出旅狐9號休閒
      鞋1雙，該雙休閒鞋除尺寸為9號外，外觀、品牌與查獲時
      扣案之休閒鞋均相同，且鞋墊被取出、鞋裡挖空，亦經本
      院及原審當庭勘驗屬實（見原審卷（二）第69頁、本院同
      上勘驗筆錄及照片），該二雙係藏置扣案海洛因二次運輸
      入境之工具，已經被告坦承在卷（見同上卷第70頁）。甲
      ○○嗣於94年5月31日再度提出被告所有白色休閒鞋1雙，
      該雙休閒鞋之廠牌、尺寸均因磨損，而無法辨識，顏色亦
      有點灰，亦經本院及原審當庭勘驗無誤，本院並命被告當
      庭穿著前述三雙休閒鞋，結果該三雙休閒鞋被告均可穿著
      ，其大小依序為白色休閒鞋1雙、查獲時扣案之旅狐牌休
      閒鞋、甲○○所提出之9號旅狐牌休閒鞋1雙（見原審卷（
      二）第126頁附錄照片6張及鞋底輪廓6張、本院95年2月21
      日勘驗筆錄），足見司法警察於被告房內所查扣之旅狐牌
      休閒鞋，雙腳尺寸雖不一，然實際上仍較被告平日所穿之
      白色休閒鞋稍大，無礙被告之穿著行進。再者，財政部台
      北關稅局94年8月3日北普稽字第0941015837號函所載：「
      行為人以挖空鞋底運毒入境之方式，在未經接獲線報之時
      ，若穿鞋時並無異樣，海關難以查知」，顯見以穿著扣案
      休閒鞋之方式運輸毒品海洛因入境，得以有效規避海關之
      查緝。參以，被告確曾於93年9月9日、10月11日出境，同
      年9月27日、10月15日搭機入境，有入出國日期證明書1紙
      可參，被告前揭自白稱其於93年9月9日出境赴大陸後，購
      得毒品海洛因，嗣先後於93年9月27日、10月15日分兩次
      以穿著挖空休閒鞋鞋底之方式，運輸第一級毒品海洛因入
      境等語，核與被告平日穿鞋情形、被告出入境紀錄及海關
      查緝作業情況相符。
（四）被告於警詢、內勤檢察官偵查及原審羈押庭法官訊問時，
      已為前揭自白，被告嗣翻異前供，改稱：伊於93年9月間
      先以新台幣50萬元向「德國」購得海洛因250公克，並以
      國泰世華銀行帳戶內金錢支付，嗣伊施用後認品質不佳，
      向「德國」抱怨，「德國」乃在同年11月間再售予海洛因
      25 0公克，由「阿榮」交伊試用，因伊試用結果仍認為不
      佳，故由「阿榮」於93年11月25日19時許至伊住處取回，
      伊第二次購買海洛因之價款50萬元，尚未給付，伊前後所
      購得之海洛因均係為供自己施用云云。惟稽之被告自88年
      間起即因施用毒品，經裁定觀察、勒戒，並經台灣士林地
      方法院檢察署檢察官不起訴處分確定後，仍未戒除毒癮，
      復自93年6月間起至93年11月25日下午4時止，在上開住處
      ，以注射針筒皮下注射之方式連續施用海洛因多次（施用
      頻率初始為數日1次，後則每日施用約3、4次）之事實，
      業經原審以94年度訴字第203號判處有期徒刑10月確定，
      有該判決1件在卷可稽，雖堪認被告確有施用毒品海洛因
      之惡習。而依被告所供，其於93年9月、11月間，先後各
      向「德國」購入海洛因之數量250公克二次，單次金額即
      高達50萬元，合計共購入500公克價金100萬元。惟被告於
      90、91、92年度均未申報綜合所得稅、其兄甲○○一家於
      該三年度綜合所得稅申報所得總額均未逾80萬元，有財政
      部台北市國稅局內湖稽徵所94年2月23日財北國稅內湖綜
      所二字第0940002014號函暨所檢附之綜合所得稅核定通知
      書6紙、綜合所得稅籍資料清單17紙，足認被告一家人資
      力非豐。被告購買海洛因所需價金如何得來，已非無疑。
      被告於短短兩個月間單在購買海洛因一事上即須耗費100
      萬元，如謂僅為施用而購入，孰能置信？是被告顯為圖並
      非單為施用而購入前述海洛因至明。又販賣毒品，因嚴重
      危害社會治安及安全，現今世界各國，均祭以重典，罪刑
      均屬重大，最高可處死刑，故販毒之人每次販賣均必須承
      擔異常高之風險，其對於價金之取得，自必施予嚴格之控
      管，通常均一手交錢，一手交貨，被告所辯其於93年11月
      間第二次向「德國」購入海洛因之價金，竟可先交被告試
      用滿意後再交款，否則退貨云云，顯與常情不合。被告就
      其如何購買海洛因、價金金額為何及如何交付等節，於原
      審訊問時，先供稱：「．．我是10月底向文佑的哥哥買的
      ，他叫『德國』，我是在大陸向他買的，我是在大陸長安
      用75萬元向他買的，我共買250公克，我買了之後，『德
      國』就叫他弟弟帶回台灣來」等語，旋又改稱：「文佑是
      10月20日和我聯絡，他是打我手機．．，我忘記了，他和
      我聯絡是因為他哥哥海洛因要自大陸有帶回來，問我要不
      要，我回答他說好，說好是250公克是75萬元，我就匯款
      過去，我把錢先給我們村子的一個小弟熊宜安，我拜託熊
      宜安要他拿到他受僱的友邦空運公司（建國南路的信義路
      上）給該公司，熊宜安的公司人員就會打電話給他們在東
      莞太平的分公司，我女朋友陳嬌租房子在太平那裡，我就
      打電話給陳嬌，她就到友邦的太平分公司去拿了30萬人民
      幣，等於是付了75萬台幣，我打電話給『德國』，『德國
      』就到太平的虎門來和我女朋友陳嬌碰面，陳嬌就把錢給
      他，『德國』就叫他的弟弟把東西帶回來給我」、「匯款
      到大陸給『德國』之前，我有在台灣的國泰世華銀行內湖
      分行提款」等語，然後當庭再度改稱：「我不知他的弟弟
      叫文佑，文佑是土城分局說的，我之前叫他阿榮，真實姓
      名我不知道，我不知道他的電話號碼，都是他打電話和我
      聯絡，後來他就在10月底把海洛因帶回來台灣」、「錢是
      我朋友自大陸匯到我在大陸虎門的帳戶，台灣調不到該資
      料，我手頭上也沒有該存褶」、「匯款到大陸給『德國』
      之前，我有在台灣的國泰世華銀行內湖分行提款」等語（
      見原審卷（一）第12頁至第15頁），嗣於93年3月1日準備
      程序時，又改稱：「我認識『德國』約二年，後來他知道
      我要回台灣，所以一次賣給我，我是在大陸就和他談好，
      是他在大陸就打電話給我，和我講好，說要賣我250公克
      ，115萬元」、「錢是從國泰世華銀行內湖分行匯到熊宜
      安他們友邦空運公司。他們大陸在太平有一間分公司，台
      灣收到錢就會打電話確認」、「我是提錢出來直接匯到友
      邦空運公司去，時間是93年10月底左右，錢是130萬台幣
      ，是用我的名義匯的。我在國泰世華銀行內湖分行（文德
      簡易分行才對）有開一般存款戶且還有給我信用卡」（見
      原審卷（一）第39頁、第44頁）；嗣於94年9月7日審判時
      再度改稱：「我人在台灣，『德國』打電話給我，『德國
      』叫他弟弟阿榮把毒品帶給我，我付了兩次，每次50萬台
      幣，一次（毒品）250公克」、「我透過友邦通運公司從
      台灣匯錢到友邦大陸太平分公司，再由陳嬌去領，最後就
      是給人民幣，我自國泰世華銀行文德簡易型分行匯到友邦
      在國泰世華何分行帳戶我忘記了，我匯一次，台幣是13 0
      萬」，前後供詞一再反覆，已難採信。且經本院查詢結果
      ，被告係於93年10月18日提款130萬元，並非匯款，有上
      開銀行95年5月22日（95）國世銀文德簡字第0022號函檢
      送之往來明細表可憑。上開帳戶係93年9月8日開戶，被告
      91、92年均未報所得稅，突然於當天存入139萬元（當天
      丙○○亦開戶存入48萬2870元），上開帳戶縱令有鉅額存
      款，亦不足以證明被告並無販毒之犯行。堪認被告所言為
      虛，辯詞顯無足採。
    綜上所述，堪認被告於警詢、內勤檢察官偵查及原審羈押庭
    法官訊問時所為自白，核與與事實相符，其事後翻易前詞，
    顯係卸責之詞，不足採信。故本件事證明確，被告犯行堪以
    認定。
二、查海洛因係屬毒品危害防制條例第2條所稱之第一級毒品，
    復為行政院依據懲治走私條例第2條第4項授權公告之「公告
    管制物品項目及數額」所列甲項第4款所指之毒品。查被告
    經司法警察查獲時身上並未攜有毒品或鉅額現金，司法警察
    亦未親睹被告與人交易毒品之過程，也未逮捕交易之相對人
    等語，業經證人許清榮、廖武郎證述在卷，被告辯稱因對方
    未帶錢，所以未與之完成交易等語，固堪採信。然刑法上所
    謂販賣行為，不以販入後復行賣出為必要，祗要以營利為目
    的，而有販入或賣出二者其一之行為，即足構成；被告係其
    以意圖販賣營利為目的而購入之毒品，於購入時即已成立販
    賣既遂罪，縱尚未交付與買主，仍無礙成立販賣毒品既遂罪
    （最高法院85年度台覆字第142號、90年度台上字第3913號
    、第6285號判決參照）。本案被告基於販賣他人圖利之意思
    ，販入海洛因，雖尚未售出，仍該當販賣第一級毒品既遂罪
    已明。辯護人為被告辯護稱：93年11月25日下午7時許，被
    告為警查獲時，被告並未攜出毒品，復未將毒品交付趙文佑
    ，且未收受毒品之對價，足見被告所為僅係為預備為毒品交
    易，至多僅為未遂，未達既遂階段云云，於法未合。本案被
    告除為供己施用外，被告基於販賣他人圖利之犯意，在大陸
    廣東省東莞市，以折合新台幣約95萬元向「小李」之人購買
    第一級毒品海洛因500公克後，分兩次穿著藏置有第一級毒
    品海洛因之休閒鞋搭機入境台灣地區，嗣自93年11月23日17
    時4分許起以行動電話與趙文佑聯絡表示，願以新台幣110萬
    元出售其所餘之海洛因約400公克，核被告所為，係犯懲治
    走私條例第2條第1項之私運管制物品進口罪、毒品危害防制
    條例第4條第1項之運輸第一級毒品罪與同條項之販賣第一級
    毒品罪。被告先後二次運輸、走私第一級毒品犯行，各時間
    緊密，犯意概括，所犯構成要件相同，均為連續犯，均應依
    刑法第56條之規定，以一罪論。被告連續以休閒鞋私運毒品
    海洛因入境之行為，各同時觸犯私運管制物品進口罪與運輸
    第一級毒品罪，係屬想像競合，應從一重之連續運輸第一級
    毒品罪處斷。被告所犯連續運輸第一級毒品與販賣第一級毒
    品二罪間有方法結果之牽連關係，為牽連犯，應依刑法第55
    條之規定，從一重論以販賣第一級毒品罪處斷（最高法院90
    年度台上字第7565號判決參照）。再按，犯人在犯罪未發覺
    之前，向檢察官或司法警察官告知其犯罪，而不逃避接受裁
    判，即與刑法第62條規定自首之條件相符，不以言明自首並
    願受裁判為必要，又該條所謂未發覺之罪，固非以有偵查犯
    罪權之機關或人員確知其人犯罪無誤為必要，而對於其發生
    嫌疑時，即得謂為已發覺；但此項對犯人之嫌疑，仍須有確
    切之根據得為合理之可疑者，始足當之，若單純主觀上之懷
    疑，要不得謂已發生嫌疑（最高法院85年度台上字第4908號
    判決參照）。本案被告與趙文佑之通話內容中，一再談論販
    賣毒品海洛因之價格、數量、如何交付毒品等項，證人許清
    榮等人並已到被告住處埋伏守候，足見證人許清榮等人對於
    被告販賣毒品海洛因一節，已有確切之認識，而非主觀之懷
    疑，被告於搜索開始時雖主動提出海洛因一大包，就被告販
    賣毒品部分核與刑法第62條自首之規定仍屬未合。然而遍查
    前述通訊監察譯文全部，其內並無任何話語提及被告持有之
    海洛因係自大陸走私入境，而依證人許清榮所提出之監聽譯
    文中尚有一大陸女子與被告談論及被告持有海洛因之事，有
    卷附監聽譯文可考，依卷附監聽譯文觀之，證人許清榮、廖
    武郎於搜索前監聽趙文佑及被告之通話內容時，雖已得知被
    告與「文佑」將有毒品海洛因之交易行為，但對於被告持有
    之毒品於何時自何處取得、取得方法為何及如何運輸入境，
    均無概念，至多僅得以其多次與大陸人士通話，進而揣測被
    告有無從大陸挾帶海洛因入境之可能性存在。證人許清榮證
    稱，其與證人廖武郎等人於搜索前，主觀上雖懷疑被告可能
    以挾帶方式攜帶海洛因入境，但不知被告於何時自何處取得
    毒品海洛因，更不知係以何種方法運輸毒品入境，而係於搜
    索時，被告主動供出其將毒品藏在鞋內攜帶入境，主動提出
    扣案旅狐牌休閒鞋，出示鞋內之夾層，並說明如何挖開鞋底
    底層，以藏放毒品海洛因夾帶入境，證人許清榮等人始得知
    被告此部分犯行；如果被告沒有主動供出係以休閒鞋運輸毒
    品，並出示該休閒鞋，本案司法警察根本不會查扣被告之休
    閒鞋等語（見原審卷（二）第19頁、第20頁），核與證人廖
    武郎於檢察官偵查時亦供稱：一般而言，若有運輸毒品，海
    關單位會處理掉，若非被告自己陳述，渠等根本不會知道他
    有運毒等語一致（詳見偵查卷一第88頁），足見證人許清榮
    、廖武郎等人於被告供出其係以扣案休閒鞋運輸、走私毒品
    前，渠等對於被告運輸、走私毒品一事並無確切概念及認識
    ，被告於司法警察執行搜索時，主動供出以旅狐牌休閒鞋自
    大陸挾帶毒品入境，辯護人主張就被告所犯運輸及走私第一
    級毒品海洛因部分，符合刑法第六十二條自首之規定，洵屬
    有據。惟按，裁判上之一罪其一部分犯罪如已因案被發覺，
    之後被告雖在檢察官或司法警察官訊問中陳述其餘未發覺之
    部分犯罪行為，並不符合刑法第62條之規定，不應認有自首
    之效力（最高法院91年度台上字第3054號）。準此，被告所
    犯運輸毒品與販賣、走私毒品間係屬牽連關係、想像競合關
    係，被告對於販賣毒品部分並未自首，則其對運輸、走私毒
    品部分雖自首，仍不得依自首之規定減輕其刑。原審據以論
    科，固非無見。惟查被告私運第一級毒品海洛因入境台灣地
    區，數量達500公克，對於社會治安之危害甚鉅，且致不特
    定之買受者受毒品之荼毒，幸經員警監聽得知，及時將被告
    查獲，否則造成之危害，不堪想像，其犯罪情狀，毫無可憫
    之處，原審竟以被告事後自白，又主動交出毒品，並供出運
    輸毒品之犯行，否則員警將甚難查出被告私運毒品之犯行，
    認其情狀可憫，依刑法第59條之規定酌減其刑，自有不當。
    被告上訴意旨否認犯罪云云指摘原判決不當，雖無可取。惟
    檢察官上訴意旨執此指摘原判決不當，為有理由，自應將原
    判決撤銷改判。爰審酌被告二次自大陸地區私運毒品，數量
    達500公克，犯後雖曾坦承不諱，但其後又一再藉詞否認，
    推諉刑責，並無悔意，且毒品對人體健康及社會治安危害至
    深且鉅，竟基於販賣毒品之犯意，販入並運輸走私海洛因入
    境，其所有毒品海洛因一旦流入社會，將毒害國民身心健康
    至深，並考量其前科素行等一切情狀，量處無期徒刑，並依
    法宣告褫奪公權終身，以示懲儆。扣案之第一級毒品海洛因
    8包，合計淨重425.8公克，應依毒品危害防制條例第18條第
    1項前段規定宣告沒收銷燬之。以上毒品之外包裝及扣案之
    電子磅秤1台、0000000000、0000000000行動電話2具、塑膠
    分裝袋317只、旅狐牌休閒鞋2雙（雙腳尺寸各為7又2分之1
    、8又2分之1，另一雙尺寸為9號），均係供被告販賣、運輸
    第一級毒品所用之物，依同條例第19條第1項之規定宣告沒
    收。至扣案之注射針筒17支，雖為被告所有，然係供其施用
    毒品海洛因之物，已據被告供明在卷，已經原審於94年訴字
    第20 3號被告所涉施用毒品案件中宣告沒收確定，有卷附前
    開判決可按，且核與本案販賣、運輸及走私毒品無關，爰不
    為沒收之諭知，附此敘明。
四、被告行為後，刑法第56條連續犯、第55條牽連犯之規定，業
    於94年1月7日修正公布刪除，並於95年7月1日施行。則被告
    之連續犯行部分，因行為後新法業已刪除連續犯之規定，此
    刪除雖非犯罪構成要件之變更，但顯已影響行為人刑罰之法
    律效果，自屬法律有變更，依刑法第2條第1項規定，比較新
    、舊法結果，仍應適用較有利於被告之行為時法律即舊法論
    以連續犯（最高法院95年第8次刑事庭會議決議參照）。本
    件被告所犯上開連續運輸第一級毒品與販賣第一級毒品二罪
    間具有牽連犯之關係，依修正前即行為時之規定，應從一重
    之販賣第一級毒品罪處斷；依修正後之刑法既已刪除牽連犯
    之規定，則所犯上述各罪應依數罪併罰之規定分論併罰。比
    較新舊法之規定，修正後之規定並非較有利於被告，依刑法
    第2條第1項之規定，應適用行為時之法律，即適用修正前刑
    法第55條牽連犯之規定，從一重之販賣第一級毒品罪處斷。
據上論斷，應依刑事訴訟法第369條第1項前段、第364條、第299
條第1項前段，毒品危害防制條例第4條第1項、第18條第1項前段
、第19條第1項，懲治走私條例第2條第1項，刑法第11條、第37
條第1項、第2條第1項、修正前刑法第56條、第55條、第37條第1
項，第2條第1項，判決如主文。
本案經檢察官林秀濤到庭執行職務。
中    華    民    國    95    年    8    月    15    日
                  刑事第六庭    審判長法  官  林堭儀
                                      法  官  王炳梁
                                      法  官  莊謙崇
以上正本證明與原本無異。
如不服本判決，應於收受送達後十日內向本院提出上訴書狀，其
未敘述上訴之理由者並得於提起上訴後十日內向本院補提理由書
（均須按他造當事人之人數附繕本）。
                                      書記官  林旻弘
中    華    民    國    95    年    8     月    15    日
附錄：本案論罪科刑法條全文
毒品危害防制條例第4條第1項
製造、運輸、販賣第一級毒品者，處死刑或無期徒刑；處無期徒
刑者，得併科新臺幣 1 千萬元以下罰金。
懲治走私條例第2條第1項
私運管制物品進口、出口逾公告數額者，處7年以下有期徒刑，
得併科新臺幣3百萬元以下罰金。


司法院資訊處製作；財團法人民間司法改革基金會備份。
